【裁判字號】    98,審事聲,69
【裁判日期】    990720
【裁判案由】    確定訴訟費用額
【裁判全文】
臺灣臺北地方法院民事裁定            98年度審事聲字第69號
聲  請  人  甲○
上列聲請人因與相對人乙○○間聲請確定訴訟費用額事件，對本
院於民國99年5月17日、99年6月30日所為之裁定聲請補充裁定，
本院裁定如下：
    主    文
聲請均駁回。
    理    由
一、按訴訟標的之一部或訴訟費用，裁判有脫漏者，法院應依聲
    請或依職權以判決補充之，此於裁定亦準用之，聲請或聲明
    不徵費用。民事訴訟法第233條第1項、第239條及第77條之
    19第1項本文分別定有明文。所謂裁判有脫漏，係指法院應
    於主文表示裁判結果之事項，實際上未為裁判之表示而言，
    至於非應表示於判決主文之事項，則不與焉（最高法院77
    年度台抗字第96號裁定意旨參照）。又訴訟標的之一部有脫
    漏，係指裁判主文既未就當事人請求之法律關係有所裁判，
    於理由復不予論述，完全忽略該部分為訴訟標的之法律關係
    之主張而言，最高法院82年度台聲字第644號裁定意旨可資
    參照。
二、本件聲請意旨略以：聲請人與相對人間請求給付租金事件，
    於臺灣高等法院96年度上更(一)字第95號判決主文第3項裁判
    ：「第二審及發回前第三審訴訟費用除確定部分外，由被上
    訴人負擔72%，餘由上訴人負擔。」，惟本院於民國99年5月
    17日所為之駁回聲請人聲請之補充裁定，並未就上開「除確
    定部分外」之金額及相對人應負擔72%之訴訟費用部分，加
    以計算、說明，顯有裁定脫漏之情；又第二審包括發回前後
    之繳納之訴訟費用，然原裁定以「已由聲請人自行繳納，故
    不列入計算」，顯屬脫漏。又本院於民國99年6月30日裁定
    駁回聲請人之聲明異議，然該裁定對於訴訟費用有所脫漏。
    為此，爰依民事訴訟法第239條準用第233條規定，聲請補充
    裁定云云等語。
三、經查：
（一）本件聲請人與相對人間請求給付租金事件，已經本院94年
      度訴字第3469號、臺灣高等法院95年度上字第152號判決
      、最高法院96年度台上字第906號判決及臺灣高等法院96
      年度上更(一)字第95號判決確定，其第二審及發回前第三審
      訴訟費用，除確定部分外，應由相對人負擔72%，餘由聲
      請人負擔。嗣聲請人於民國97年11月17日向本院聲請確定
      訴訟費用額，經本院於98年3月23日以97年度司聲字第242
      號裁定相對人負擔之訴訟費用額確定為新台幣（下同）
      6,155元，及自本裁定送達相對人之翌日起至清償日止，
      按年息5%計算之利息；惟聲請人不服並就該裁定聲明異議
      ，業經本院於98年8月27日以98年度審事聲字第69號裁定
      駁回聲請人之異議（下稱異議裁定）。嗣後，聲請人並就
      本院駁回上開聲明異議之裁定於98年9月8日聲請補充裁定
      ，並經本院於99年5月17日駁回其聲請補充裁定（下稱原
      裁定）在案。查，本件聲請人係以本院對上開駁回異議裁
      定中，就相等之數額為抵銷，且未確定其一造應賠償他造
      之差額，顯有裁定脫漏之情及該異議裁定為較不利聲請人
      等為由，聲請補充裁定，而本院於原裁定中已就聲請人之
      聲請理由及疑義之處加以說明（詳原裁定理由、三），並
      無脫漏或忽略不予論述之情事；今聲請人復以如聲請意旨
      之理由，聲請補充裁定，顯與首揭法條規定及說明不符，
      而洵非可採。另異議裁定已就聲請人與相對人間應負擔之
      訴訟費用額依上開確定判決之結果詳細計算並說明（詳異
      議裁定理由、四）在案，其中包含就聲請人所主張有關「
      除確定部分外、相對人應負擔72%及聲請人應負擔28%之訴
      訟費用部分」等部分；至聲請人所謂「已由聲請人自行繳
      納，故不列入計算」之部分，係指聲請人與相對人間請求
      給付租金事件，於歷審中敗訴確定部分之裁判費用，依民
      事訴訟法第78條規定，當由敗訴之當事人即聲請人負擔，
      且該部分之裁判費聲請人亦已於該審級中先行預納，因不
      影響該訴訟費用額之確定，故異議裁定中不予列入計算，
      依法即無不當之處，並予敘明。是聲請人指摘原裁定有所
      說漏之情，自無可採。從而，本件聲請人聲請補充裁定，
      核與上開規定不符，應予駁回。
（二）又本件聲請人前就司法事務官於98年11月20日所核發之確
      定證明書及同年12月29日所為之通知函處分不服並聲明異
      議，業經本院於99年6月30日裁定駁回聲請人之異議在案
      。查，聲請人係對於司法事務官所為之處分不服依法聲明
      異議，則揆諸首揭規定，對於當事人聲明異議不徵收費用
      ，是本院於99年6月30日裁定駁回聲請人之聲明異議，依
      法自無需命繳納裁判費用，聲請人指摘原裁定關於訴訟費
      用部分有所脫漏，顯不可採。從而，本件聲請人聲請補充
      裁定，核與上開規定不符，亦應駁回。
四、依民事訴訟法第239條、第233條第5項，裁定如主文。
中    華    民    國    99    年    7     月    20    日
                  民事第六庭    法  官  陶亞琴
以上正本係照原本作成
如對本裁定抗告須於裁定送達後10日內向本院提出抗告狀，並繳
納抗告費新台幣1,000元
中    華    民    國    99    年    7     月    20    日
                                書記官  曹瓊文

司法院資訊處製作；財團法人民間司法改革基金會備份。
